臺灣臺南地方法院刑事判決　　　　　　　　94年度易字第30號
聲　請　人　臺灣台南地方法院檢察署檢察官
被　　　告　甲○○　男　29歲.
　　　　　　乙○○　男　61歲.
上列被告等因竊盜案件，經檢察官聲請簡易判決處刑（93年度營
偵字第698號），本院認為不宜，改依通常程序審理，判決如下
：
    主  文
甲○○、乙○○無罪。
    理  由
一、公訴意旨略以：被告乙○○、甲○○於民國93年6月9日下午
    2時許，在台南縣柳營鄉大農村農場高鐵旁產業道路旁，見
    該處路旁水溝上置有一具有相當價值之三角鐵座為丙○○所
    有，且無人看管，竟共同意圖為自己不法之所有，基於犯意
    之聯絡，聯手竊取該三角鐵座，先由乙○○以繩子綁住該三
    角鐵座再以所駕駛之拼裝車將三角鐵座拖至路旁時，即為丙○○當場發覺而報警查獲。因認被告2人共同涉犯刑法第320
    條第1項之竊盜罪嫌。
二、按不能證明被告犯罪或其行為不罰者應諭知無罪之判決。刑
    事訴訟法第301條第1項定有明文。次按告訴人之告訴，係以
    被告受刑事訴追為目的，是其陳述是否與事實相符，自應調
    查其他證據以資審認；又竊盜罪之成立以行為人有竊取他人
    動產之不法意圖為必要，苟行為人誤他人之動產為他人拋棄
    之物而予先占，因行為人欠缺竊盜之故意，自難以竊盜罪論
    擬。最高法院52年1300號判例及82年度台上字第2607號判決
    均足資參照。本件檢察官認被告2人涉犯上開犯行，係以：
    告訴人丙○○之指訴，及扣押書、贓物認領保管單、照片數
    幀等書證，併參以被告乙○○、甲○○以撿拾廢鐵為業，明
    知前開三角鐵座價格不差，得出售以牟利，衡情當無遭人任
    意棄置之理，竟仍於未查明該三角鐵座之來源前，即貿然將
    該四角鐵座據為己有，以供變賣圖利，則被告乙○○、甲○○辯稱：以為沒有人要的云云，實難採信等情，為其論據。
    訊據被告甲○○、乙○○二人固均供承於上開時、地，有以
    繩子綁住該三角鐵座，再以所駕駛之拼裝車將三角鐵座拖至
    路旁之事實，惟堅詞否認有竊盜犯行，辯稱：伊等當時只有
    看到三角鐵座而已；伊等以為該三角鐵座係人家不要的東西
    等語。
三、經查：
  (一)證人即告訴人丙○○雖於偵訊及本院審理時證稱：伊約於90
    年4、5月間，有在台南縣柳營鄉○○村○○○○○道路旁水
    溝上，放置1個檳榔攤迄今，本案發生前是讓外勞放酒瓶使
    用。伊每天都會經過該處，大約2至3天會去收瓶子1次。於
    案發當天即93年6月9日早上11時許，經過該處時，該間檳榔
    攤鋁片及屋頂仍是好好的，但於案發當天下午1點多，鄰居
    告知有人用鐵牛車在拖檳榔攤，伊約於15分鐘後到達現場，
    發現該三角鐵座（現值新台幣6千元）遭人以繩索綁好，用
    農用拼裝車整座拖出竊取，即報警當場查獲乙○○及甲○○
    2人。該三角鐵座有約一噸重等情在卷（見營偵卷第13、14
    、23頁；本院卷第25、26、28頁）。惟經對照證人丙○○前
    揭證述內容及臺南縣警察局新營分局贓物認領保管單記載：
    該三角鐵鐵條焊接組裝之底座、重80公斤、價值6千元等情
    （見警卷第10頁）可知，證人丙○○證述該三角鐵座重約一
    噸乙節，已有誇大之嫌。而其證稱：該間檳榔攤於案發當天
    早上11時許仍是完好乙情，又無其他證據足資佐證確與事實
    相符，得以採信。再審諸：(1)證人丙○○另於本院審理時證
    稱：案發當天早上11時許經過該處時，組成該檳榔攤的鋁片
    及屋頂都是完好的。要拆除檳榔攤剩下底座的方法，需要拆
    幾顆螺絲，並剪斷用以固定檳榔攤四角的鋼線。案發當天是
    下午1點多，鄰居告知用鐵牛車在拖檳榔攤，伊約於15分鍾
    後到達現場，只有看到三角鐵座及屋頂。現場沒有發現剪刀
    或其他可以剪鋼繩的工具。而大農村到紅毛厝距離很遠，約
    一、二十公里等語（見本院卷第25、26、27、28、29、30、
    31 頁）。及(2)被告乙○○於本院審理時陳明：紅毛厝到大
    農村開鐵牛車約要1個鐘頭、伊都是用該輛鐵牛車撿拾廢鐵
    、車上有繩子是想說撿完廢鐵後把它綁起來，以免掉下去等
    語（見本院卷第33、35頁）。併(3)綜觀全案卷證資料及現場
    照片，案發現場確實僅有檳榔攤底座及屋頂，並未見證人丙○○所述組成檳榔攤之鋁片，亦未查扣被告持有剪刀或其他
    可以剪斷鋼繩之工具等情。則縱使依據證人丙○○之證詞，
    足堪認為案發當天早上11時許，該間檳榔攤仍是完好無缺，
    有屋頂、鋁片及鐵座。然而，被告為警查獲當時，現場既未
    見有鋁片，且紅毛厝到大農村之距離非近，而被告2人又係
    駕駛鐵牛車外出撿拾廢鐵，並帶有繩子可以固定撿拾之東西
    。倘若檳榔攤確實係被告2人所破壞，被告2人豈有不將檳榔
    攤之鋁片及鐵座等物1次載運完竣，卻反以分趟耗時之方式
    為之之理？況且，現場復未查獲被告持有剪刀或其他可以剪
    斷鋼繩等工具，自亦無從認定被告2人有拆除證人丙○○用
    鋼線固定四角之檳榔攤的能力。因此，被告2人辯稱：案發
    當時只有看到三角鐵座等語，並非全然不可採，尚難僅憑證
    人即告訴人丙○○證稱：案發當天早上11時許，該間檳榔攤
    之鋁片及屋頂是完好的等語，即為認定該間檳榔攤是被告2
    人所拆。
  (二)依據證人丙○○於本院審理時證稱：「（現場有無雜草叢生
    ？）現場雜草叢生，但是檳榔攤都有出入的門。」、「（當
    時檳榔攤新舊為何？）已經很舊了，都隨任由外勞在使用，
    連玻璃都打破了。」、「（被偷時有無外勞在那邊？）沒有
    ，外勞已經走了，我本來要拆回家，但後來沒有。．．．」
    、「（沒有外勞放瓶子已經多久了？）我是說放在那邊2、3
    年，外勞走了約1個月，是93年4、5月間走的。」等語（見
    本院卷第28、29、30頁）。以及卷附現場照片所示（見警卷
    第11、12頁；營偵卷第18、19頁），該檳榔攤三角鐵座係放
    置在雜草叢生之產業道路旁，且外觀已破舊不堪使用，不僅
    底板破損，就連輪子亦均有損壞。衡情，一般人依其外觀通
    常會產生該等三角鐵座已是他人棄置之物之判斷。被告2人
    辯稱伊等以為係他人不要之物，核與經驗法則相符，應堪採
    信。如此，自難認為被告等主觀上具有竊盜之構成要件故意
    。
四、綜上所述，本件經調查證據之結果，既無從認定被告2人有
    拆除證人丙○○所有之檳榔攤之舉，亦難認為其等於拖運檳
    榔攤三角鐵座時，主觀上具有竊盜之故意。此外，又無其他
    積極證據足資證明被告2人確有違犯被訴之竊盜罪行。則揆
    諸首揭說明，不能證明被告2人犯罪，即應為被告2人無罪判
    決之諭知。
據上論斷，應依刑事訴訟法第452條、第301條第1項，判決如主
文。
本案經檢察官丁○○到庭執行職務。
中　　華　　民　　國　　94　　年　　4 　　月　　26　　日
                  刑事第八庭　審判長法　官  吳勇輝
                                    法  官  蔡直青
                                    法  官  陳映佐
上正本證明與原本無異。
如不服本判決，應於判決送達後10日內，向本院提出上訴狀。
                                    書記官  鄭吉裕
中　　華　　民　　國　　94　　年　　4 　　月　　26　　日
